【裁判字號】    88,易,2855
【裁判日期】    890119
【裁判案由】    詐欺
【裁判全文】
臺灣板橋地方法院刑事判決                        八十八年度易字第二八五五號
    公  訴  人  臺灣板橋地方法院檢察署檢察官
    被      告  戊○○
右列被告因詐欺案件，經檢察官提起公訴（八十八年度偵字第九三八五號），本院判
決如左：
    主  文
戊○○連續意圖為自己不法之所有，以詐術使人將本人之物交付，處有期徒刑捌月。
    事  實
一、戊○○明知經濟狀況不佳，已無清償借款之能力，竟基於意圖為自己不法所有之
    概括犯意，隱瞞已無清償能力之事實，自民國八十五年初起至同年五月間止，連
    續向己○○佯稱經營鞋類製造生意須現金週轉，持發票人為其本人之支票向己○○調現，另持其借用之發票人分別為張永春、丙○○、乙○○、甲○○○、庚○○、趙來春之支票偽稱係客票，向己○○以票據貼現方式借貸金錢，致使己○○
    陷於錯誤而共計借予新台幣（下同）四百九十萬零三千元。嗣己○○於支票屆期
    提示付款，均未獲兌現，戊○○亦避不見面，始知受騙。
二、案經己○○訴請台灣板橋地方法院檢察署檢察官偵查起訴。
    理  由
一、訊據被告戊○○固坦承有向告訴人己○○借用上開款項，惟矢口否認涉有詐欺犯
    行，辯稱：伊是因為所經營之捷翔皮鞋有限公司（下稱捷翔公司）需要週轉才借
    款，後來被倒帳始無法清償欠款云云。惟查：（一）右揭事實，業據告訴人於偵
    查及本院審理中指述綦詳，並有支票二十紙、本票四紙在卷足資佐證。（二）被
    告於本院審理中自承：伊公司差不多在七十八年到八十一年間被客戶跳票後，公
    司就週轉不靈，開始陸續向人借錢週轉，越借越多等語（見本院八十八年十二月
    二十二日訊問筆錄），顯見被告經營之捷翔公司，於向告訴人借款前之八十一年
    起即已陷於虧損狀態，須靠向外借款支應，被告之收入來源已然不佳。又被告設
    於彰化商業銀行北三重分行之存款帳戶，自八十五年二月二十八日起即發生退補
    紀錄，自同年五月八日起開始連續退票，至同年六月十四日經列為拒絕往來戶之
    事實，有台北市票據交換所八十八年八月三日（八八）北票字第五九二三號函在
    卷可稽，足認被告向告訴人借款之八十五年初起至同年五月間止，被告係處於週
    轉不靈，無清償借款能力之情狀。（三）被告持向告訴人調現，發票人為張永春
    等人之支票，其於本院審理中承稱：丙○○的票是客票，張永春、甲○○○是他
    們請伊幫忙調現，其他人伊不認識，可能是別的朋友向伊調現的云云（見本院八
    十八年九月一日訊問筆錄），後另稱：甲○○○、丙○○是請伊幫忙調現，張永
    春是伊向他借票，乙○○、庚○○伊不認識，是另外一個朋友請伊幫忙調現，而
    趙來春伊沒有印象云云（見本院八十八年十二月二十二日訊問筆錄），是其所供
    已然前後不符，況被告本身之經濟狀況不佳，已如前述，衡情要無仍代他人向告
    訴人調現之理，且被告於本院審理中亦供承：伊向告訴人借錢時有些說是收到的
    客票等語（見本院八十九年一月五日審理筆錄），是被告確有向告訴人施用詐術
    ，偽稱上開發票人名義之支票係客票，持向告訴人借款之事實。（四）被告於偵
    查中辯稱：因為在大陸做生意，所以八十五年初陸續向己○○票貼調現。錢都寄
    過去大陸等語（見偵查卷第二十八頁反面、第二十九頁），其於本院審理中先亦
    辯稱：公司三年前轉到大陸投資，但經營不善等語（見本院八十八年九月一日訊
    問筆錄），後則改稱：沒有去大陸投資等語（見本院八十八年十一月五日訊問筆
    錄），證人即被告之子丁○○於本院審理中亦證稱：伊父親沒有投資伊在大陸之
    工廠。伊父親工廠設在三重市，伊自己的公司設在蘆洲市，八十五年中左右，伊
    父親就結束台灣的公司，到伊大陸工廠幫忙等語（見本院八十八年十一月二十六
    日訊問筆錄），顯見在大陸設廠者係被告之子，被告並未將借款用於投資大陸之
    工廠。又經本院依職權函查稅捐機關，請提供被告經營之捷翔公司營業報稅資料
    ，以查明被告公司營運狀況，惟亦查無該公司稅籍，有台北縣稅捐稽徵處三重分
    處八十八年十二月十六日八八北縣稅重一第四七○八五號函在卷足參，是該公司
    於八十五年間是否有營運之事實，已非無疑，被告復始終無法提出其將借款用於
    公司營運週轉及「事後」公司被他人倒帳之相關事證以供本院查證，再參酌被告
    於偵查中承稱：（問：錢都用到何處？）在公園裡賭六合彩等語（見偵查卷第三
    十二頁正面），是被告辯稱借款用於公司週轉，後來被倒帳始無法清償借款云云
    ，尚嫌無據。（五）綜上所述，被告明知已無清償借款之能力，仍隱瞞上開事實
    並另持向他人借用之票據偽稱客票，向告訴人借款後，迄今未能清償，足見其有
    不法所有之意圖甚明。本件事證明確，被告犯行洵堪認定，應依法論科。
二、核被告戊○○所為係犯刑法第三百三十九條第一項之詐欺取財罪。其先後多次犯
    行，時間緊接，所犯係構成犯罪要件相同之罪名，顯係基於概括犯意反覆為之，
    為連續犯，應依刑法第五十六條之規定，論以一罪，並加重其刑。爰審酌被告犯
    罪之動機、目的、手段、犯罪所得、犯罪後之態度及尚未與告訴人和解賠償損失
    等一切情狀，處如主文所示之刑，以資懲儆。
據上論斷，應依刑事訴訟法第二百九十九條第一項前段，刑法第五十六條、第三百三
十九條第一項，罰金罰鍰提高標準條例第一條前段，判決如主文。
本案經檢察官郭學廉到庭執行職務
中    華    民    國      八十九      年      一      月      十九      日
                                  臺灣板橋地方法院刑事第二庭
                                      法  官  白  光  華
右正本證明與原本無異。
如不服本判決，應於判決送達後十日內，向本院提出上訴狀。
                                      書記官  韓  毓  寧
中     華      民      國      八十九      年      一      月   二十   日
附錄本案所犯法條全文：
刑法第三百三十九條
  意圖為自己或第三人不法之所有，以詐術使人將本人或第三人之物交付者，處五年
  以下有期徒刑、拘役或科或併科一千元以下罰金。
  以前項方法得財產上不法之利益或使第三人得之者，亦同。
  前二項之未遂犯罰之。


司法院資訊處製作；財團法人民間司法改革基金會備份。
